臺灣橋頭地方法院民事裁定
109年度消債清字第32號
聲請人即債  陳和    
務人                  
代  理  人  賴俊佑  法扶律師
上列當事人因消費者債務清理事件聲請清算，本院裁定如下：
    主  文
聲請人陳和自民國一百零九年八月二十五日下午四時起開始清算
程序。
命司法事務官進行本件清算程序。
    理  由
一、聲請意旨略以：聲請人即債務人陳和前向金融機構辦理信用
    貸款、信用卡契約等，致積欠無擔保債務計新臺幣（下同）
    10,881,069元，因無法清償債務，乃於民國108年10月間向
    本院聲請前置調解，惟因無法負擔債權人所提還款方案，而
    於108年12月6日調解不成立，因聲請人有不能清償債務或有
    不能清償之虞，復未經法院裁定開始更生程序或宣告破產，
    爰依法聲請准予裁定清算等語。
二、按「債務人不能清償債務或有不能清償之虞者，得依本條例
    所定更生或清算程序，清理其債務。」消費者債務清理條例
    （下稱消債條例）第3條定有明文。衡以消費者與金融機構
    間債之關係之發生，係依契約自由原則及相互間之信賴為基
    礎，此為社會經濟活動得以維繫及發展之重要支柱，債務人
    經濟窘迫，固不應任其自生自滅，債權人一方之利益，仍不
    能因之摒棄不顧。是債務人於協商程序中，自應本於個人實
    際財產及收支狀況，依最大誠信原則，商討解決方案。如終
    究不能成立協商，於聲請更生或清算時，法院審酌上開條文
    所謂「不能清償或有不能清償之虞」，自宜綜衡債務人全部
    收支、信用及財產狀況，評估是否因負擔債務，而不能維持
    最基本之生活條件；所陳報之各項花費，是否確屬必要性之
    支出；如曾有協商方案，其條件是否已無法兼顧個人生活之
    基本需求等情，為其判斷之準據。
三、經查：
  ㈠聲請人前向各金融機構辦理信用貸款、信用卡契約等，致現
    積欠無擔保債務至少10,881,069元，前即已因無法清償債務
    ，而於108年10月間向本院聲請前置調解，因無法負擔債權
    人所提還款方案而於108年12月6日調解不成立等情，此有10
    8年10月23日前置調解聲請狀所附債權人清冊、財團法人金
    融聯合徵信中心前置協商專用債權人清冊、信用報告、調解
    筆錄等件在卷可稽，堪信為真實。
  ㈡聲請人現打零工賺取收入，自陳每月收入20,000元，而其名
    下無財產，另106、107年度未有申報所得，現未投保勞工保
    險投保，惟每月領有單親生活補助2,479元等情，此有財產
    及收入狀況書明書、勞工保險被保險人投保資料表、綜合所
    得稅各類所得資料清單及財產資料歸屬清單、109年5月1日
    陳報狀所附臨時雇用證明書、領取補助之存摺內頁件附卷可
    證。則查無聲請人有其他收入來源，佐以聲請人未有所得紀
    錄，且未投保勞保，並提出臨時雇用證明書為證，則聲請人
    陳稱每月收入20,000元，尚非不可採信，是以20,000元加計
    單親生活補助2,479元後共22,479元作為核算其現在償債能
    力之基礎，應能反映真實收入狀況。
  ㈢至支出部分，聲請人主張扶養1名未成年子女，每月支出扶養
    費8,000元。按直系血親相互間，互負扶養之義務，民法第1
    114條第1款定有明文。查聲請人子女為95年生，其名下無任
    何財產及所得等情，有戶籍謄本、綜合所得稅各類所得資料
    清單暨國稅局財產歸屬資料清單附卷可證。扶養費用部分，
    依消債條例第64條之2第1、2項，並參照民法第1118、1119
    條規定，其負扶養義務之程度，亦應考量其目前身負債務之
    窘境，所負擔之扶養義務能力，自非比一般，在無其他更為
    詳實之資料可供佐證之情形下，故本院認定以109年度高雄
    市最低生活費標準之1.2倍15,719元為標準，則與子女母親
    分擔後，聲請人每月應支出之扶養費應以7,860元為度（計
    算式：15,719元÷2＝7,860元），聲請人主張每月支出8,000
    元，與上開核算數額相近，應屬可採；至聲請人個人日常生
    活必要費用部分，審酌聲請人負債之現況，基於社會經濟活
    動之互賴及誠信，該日常生活所需費用，自應節制開支，不
    得有超越一般人最低生活標準之享受，否則反失衡平，本院
    依消債條例第64條之2第1項，參酌108年度高雄市最低生活
    費標準13,099元之1.2倍為15,719元，則聲請人每月最低生
    活費除有特殊情形並有證據證明者外，自宜以此為度，始得
    認係必要支出。聲請人自陳每月必要支出為18,000元，高於
    上開標準且所列伙食費高達10,000元，未釋明其必要性，本
    院認應以上開標準15,719元列計，較為可採。
  ㈣綜上所述，以聲請人現每月之收入22,479元為其償債能力基
    準，扣除其每月扶養費8,000元及個人必要生活費15,719元
    後已無所餘，顯無法清償聲請人目前負債總額10,881,069元
    ，堪認聲請人確有不能清償債務或有不能清償之虞之情事。
    從而，聲請人主張已不能清償債務，聲請本院准予清算，依
    所舉事證及本院調查結果，即無不合。
四、末按「法院開始清算程序之裁定，應載明其年、月、日、時
    ，並即時發生效力。」、「法院裁定開始更生或清算程序後
    ，得命司法事務官進行更生或清算程序，必要時得選任律師
    、會計師或其他適當之自然人或法人一人為監督人或管理人
    。」，消費者債務清理條例第83條第1項、第16條第1項分別
    定有明文。本件聲請人其目前收入及財產狀況，不能履行債
    務，未償之債務亦屬不能清償，有如上述。從而，聲請人聲
    請清算，洵屬有據，應予准許，爰命司法事務官進行本件清
    算程序。
五、依消費者債務清理條例第11條第1項、第83條第1項、第16條
    第1項，裁定如主文。
中　　華　　民　　國　 109　　年　　8 　　月　　25　　日
                      　　民事庭　法　官　李姝蒓
以上正本係照原本作成。
本裁定已於109年8月25日下午4 時公告。
本裁定不得抗告。
中　　華　　民　　國　 109　　年　　8 　　月　　25　　日
  　                              書記官　郭南宏